【裁判字號】    96,家訴,61
【裁判日期】    970303
【裁判案由】    撤銷死亡宣告
【裁判全文】
臺灣臺南地方法院民事判決              96年度家訴字第61號
原      告  乙○○
被      告  甲○○
上列當事人間撤銷死亡宣告事件，本院於民國97年2月18日言詞
辯論終結，判決如下：
    主      文
本院於民國八十年十一月二十日宣告乙○○（男，民國○○○年
○月○○○日生，身分證統一編號：Ｚ000000000號）
於民國七十一年二月十五日下午十二時死亡之八十年度亡字第六
十五號民事判決應予撤銷。
訴訟費用由被告負擔。
    事實及理由
一、程序方面：按撤銷死亡宣告之訴，檢察官或有法律上利害關
    係之人，得提起之。第五百五十一條第二項所定之聲請人死
    亡者，得以其他有法律上利害關係之人為被告。民事訴訟法
    第635條定有明文。查本件原告以其現尚生存為由，起訴請
    求撤銷本院80年度亡字第65號對原告所為之死亡宣告。而該
    案之聲請人原為葉進興，此有本院調閱之80年度亡字第65號
    卷可憑；惟據原告所述，葉進興業已死亡，自無從以葉進興
    為本案之被告。而原告主張甲○○為其兄，亦有戶籍謄本附
    卷供參，其與甲○○除有血緣上之聯繫外，依民法第1138條
    規定復互為可能之法定繼承人，於法律上自有利害關係，則
    原告以甲○○為被告，提起本件撤銷死亡宣告之訴，程序上
    於法尚無不合，先此敘明。
二、原告主張：其係台南縣人，在小時候離家便未與家人聯絡，
    於民國64年間遭申報失蹤，因不識字，無法得知家人尋找，
    嗣於71年2月屆滿7年，而依法被宣告死亡，被宣告人雖失蹤
    已逾30幾年，這30幾年居住台北，靠打零工維生，因本人已
    經回來，且尚生存，想要與親人相認，爰依法提起本件訴訟
    ，請求撤銷原告之死亡宣告，並聲明：如主文所示。
三、得心證之理由：
(一)按撤銷死亡宣告之訴，檢察官或有法律上利害關係之人，得提
  起之。撤銷死亡宣告之訴，除準用第551條第2項之規定外，如
  受死亡宣告人尚生存或確定死亡之時不當者，亦得提起之，民
  事訴訟法第635條第1項、第636條分別定有明文。
(二)查原告主張其自小離家，於64年間因失蹤後未與家人聯絡，嗣
  為本院以80年度亡字第65號判決宣告自71年2月15日死亡一節
  ，業據提出戶籍謄本附卷供參，且經本院依職權調閱80年度亡
  字第65號死亡宣告聲請卷宗附卷供參，此一事實堪以認定；次
  查，原告主張其雖遭宣告死亡，惟迄今仍健在之事實，此為被
  告即原告之二哥甲○○所是認，並經本院依職權函請成大醫學
  院附設醫院對原告與被告進行親子血緣鑑定，據該院鑑定結果
  認定：「1.總手足血親關係指數:28286.302281，父系遺傳標
  記Y染色體DNA STR單倍型結果相同。母系遺傳標記粒腺體DNA
  結果一致。2.根據以上分析結果，乙○○與甲○○可以肯定為
  同父同母之兄弟關係。」凡此有國立成功大學醫學院附設醫院
  96年12月31日成附醫密字第0960021009號函附之血緣鑑定報告
  書可憑，以此，足信原告主張其並未死亡，堪可採信。
(三)按撤銷死亡宣告之訴，除準用民事訴訟法第551條第2項之規定
  外，如受死亡宣告人尚生存者，亦得提起之。且以受死亡宣告
  人尚生存為理由提起撤銷死亡宣告之訴者，不適用民事訴訟法
  第552條期間之限制，民事訴訟法第636條、第637條分別定有
  明文。查本院80年度亡字第65號民事判決宣告死亡之乙○○（
  即本件原告），事實上既未死亡，則原告請求撤銷該死亡之宣
  告，為有理由，應予准許。
四、據上論結，原告之訴，為有理由，依民事訴訟法第78條，判
    決如主文。
中    華    民    國    97    年    3     月    3     日
                  家事法庭法  官  林富郎
以上正本證明與原本無異。
如對本判決上訴，須於判決送達後廿日內向本院提出上訴狀，應
附具繕本並繳納上訴費用。
中    華    民    國    97    年    3     月    3     日
                          書記官  劉毓如


司法院資訊處製作；財團法人民間司法改革基金會備份。
